【裁判字號】    89,訴,31
【裁判日期】    900313
【裁判案由】    損害賠償等
【裁判全文】
臺灣屏東地方法院民事判決  八十九年度訴字第三一號
    原      告  乙○○
    訴訟代理人  孫嘉男律師
    訴訟代理人  鍾武雄律師
    被      告  甲○○      住.
右當事人間損害賠償等事件，本院判決如左：
    主    文
被告應給付原告新台幣壹佰肆拾肆萬壹仟零捌元及其中新台幣柒拾壹萬貳仟貳佰元自
民國八十九年一月十一日起，其中柒拾貳萬捌仟捌佰零捌元自民國九十年一月三日起
，均至清償日止，按年息百分之五計算之利息。
原告其餘之訴駁回。
訴訟費用由被告負擔萬分之九千九百九十九，餘由原告負擔。
本判決原告勝訴部分於原告以新台幣肆拾捌萬元供擔保後，得假執行。
原告其餘假執行之聲請駁回。
    事    實
甲、原告方面：
一、聲明：
    （一）被告應給付原告新台幣一百四十四一千一百零八元及其中七十一萬二千二
          百元自八十八年十一月二十八日起，七十二萬八千九百零八元自八十九年
          十二月二十八日更正聲明狀送達之翌日起，均至清償日止依年息百分之五
          計算之利息。
    （二）訴訟費用由被告負擔。
    （三）原告願供擔保，請准宣告假執行。
二、陳述：
    （一）原告坐落於屏東縣東港鎮○○段七一六、七二六、七四六及七七二地號土
          地（下稱系爭土地）原為空地，被告甲○○於八十七年間向原告要求傾倒
          廢棄物幫忙填平，原告不疑有他遂允諾，被告並傾倒廢棄物後開立中鋼廢
          棄物之裝車明細表九紙，證明該廢棄物之來源並無不明。
    （二）詎於民國（下同）八十八年三月間屏東縣環保局前往系爭土地稽查，檢測
          結果被告所傾倒之廢棄物鋅、鉛、鎘等重金屬超出環保署公告有害事業廢
          棄物認定標準，遂遭屏東縣東港鎮公所開立罰單科處新台幣（下同）六萬
          元之罰鍰，原告要求被告出面處理，被告卻一再推拖，於八十八年五月間
          又遭屏東縣東港鎮公所再科處十五萬元之罰鍰，因被告不出面處理，原告
          身為地主只得先行繳納共二十一萬元之罰鍰。
    （三）又於八十八年七月二十日屏東縣環境保護局來函，通知原告要求於二個月
          內清除有害廢棄物，並附具檢測報告書為憑，原告迫不得已，只得先行雇
          工將系爭土地四週建築擋土牆以免有害廢棄物四散損及相鄰土地，並清除
          部份廢棄物，共計花費五十萬二千二百元。
    （四）原告因受屏東縣環境保護局函令限期清理系爭土地之有害廢棄物，否則逕
          依廢棄物清理法有關規定予以告函處分，不得己於八十九年間與岡聯可寧
          衛股份有限公司及信利環保工程有限公司訂約將系爭土地之有害廢棄物委
          由上開公司清理，嗣已於八十九年十月三十一日將所有有害廢棄物清理完
          畢，是以本件原訴請被告排除侵害之請求部分，已因情勢變更而無實益應
          予廢棄，另因原告委託上開公司清理廢棄物，共花費廢棄物處理費用三十
          四萬七千二百九十八元、控土機土方處理費三十五萬元、地磅費三萬一千
          五百一十元，總計為七十二萬八千九百零八元，此項費用之支出與被告之
          侵權行為有關，爰依民法第一八四條第一項之規定，請求判決如訴之聲明
          所載。
    （五）對被告抗辯之陳述：
      １、被告見原告之系爭土地為魚塭空置，便主動要求幫忙填土，說要傾倒無毒
          爐石廢土，原告不疑有他遂允諾，被告將原土運走，再倒廢土，期間約二
          、三年，而被告於系爭土地遭取締被開罰單後曾向原告表示經向東港鎮公
          所環保單位提出申請傾倒廢土許可，但是未獲核准。原告曾多次面洽時向
          被告表示撤銷允為代為填平系爭土地之意思表示，並於八十九年二月二十
          五日委由律師再次發函表示撤銷意思表示之意。
      ２、另原告並不認識被告所稱綽號大頭之人，亦沒有僱用被告。
      ３、八十八年二月間原告與被告談論此事時，原告對被告說「種蓮霧的人早上
          來找我說，蓮霧的死是我們造成的」，被告說：「沒關係，．．改天我們
          這裡處理好了，在拿些錢去補償他們」，又說「我們做這行也不是有賺錢
          ，只是個義務，給東港人一個美化的作用（指掩埋爐石廢棄物）」，有通
          話錄音帶譯文一紙可資佐證，由該錄音帶譯文可以證明是被告傾倒廢土，
          且證人許榮德、孔成、蔡金印亦可證明被告確有傾倒廢棄物。
      ４、被告在獲知原告系爭土地上之廢棄物遭環保人員取締後，即交付原告中鋼
          廢棄物之裝車明細表，因此，若非被告所傾倒，何以會拿上開明細表給原
          告看？且上開明細表係中國鋼鐵股份有限公司開立給崇良公司，作為運輸
          事業廢棄物之用，與本件有害事業廢棄物不同，顯上開明細表非傾倒本件
          廢棄物之用，被告應事先即知情傾倒之廢棄物為有毒之物質，才企圖以他
          種廢棄物運裝證明交付原告，企圖魚目混珠。縱使被告非屬明知運裝之前
          ，原應取得該廢棄物生產機構之證明，證明該廢棄物為何者，其未取得該
          證明即率而承運並傾倒於原告所屬之系爭土地，亦有過失，以致造成原告
          之損害，因此，被告依侵權行為法則自應對原告之損害負賠償責任。
三、證據：提出中國鋼鐵股份有限公司裝車明細表九紙及稽查紀錄影本、檢察官不起
    訴處分書、通話錄音帶譯文、估價單、地籍圖、廢棄物代清除處理契約書、律師
    函各乙份，屏東縣東港鎮公所自行收納款項統一收據、通知單、告發單、戶籍謄
    本、地磅傳票、統一發票各二紙，環保局函三份，土地登記謄本四紙暨照片本十
    幀為證並聲請訊問証人許榮德、孔成、蔡金印、陳建明、詹登閔。
乙、被告方面：
一、聲明：原告之訴駁回；訴訟費用由原告負擔。
二、陳述：
    （一）廢土並不是被告所傾倒的，是原告叫綽號大頭、年約三十至四十歲的人倒
          的，大頭駕駛之車子車身上印有「崇良」公司字樣，而另一刑事案件偵查
          中，崇良有限公司（下稱崇良公司）的老闆娘有承認廢土是他們傾倒的。
          八十五年間原告與綽號大頭在商談填平魚塭之事，沒有怪手，因在恰好在
          一旁工作有俗稱怪手之機具，就受僱幫忙整地，月薪四萬元，綽號大頭每
          天約傾倒一至二次，總共十五次，每次將廢土剷平約需費時十五分鐘，但
          薪水沒有領到。而中國鋼鐵股份有限公司裝車明細表是綽號大頭交付後才
          轉交給原告。
    （二）而原告提出之錄音帶譯文，雖不否認有說過，但不是真實的。
三、證據：提出在原告所提錄音帶譯文內容下加註意見之陳述狀一紙為證。
丙、本院依職權（一）向中國鋼鐵股份有限公司查詢原告提出之裝車明細表是否由該
    公司所核發？核發原因為何？核發後交付何人？該表上載客戶名稱究為何指？（
    二）向行政院勞工保險局查詢被告自八十五年迄今之勞工保險資料。（三）向屏
    東縣東港鎮公所查詢兩造是否曾以向屏東縣東港鎮○○段七一六、七二六、七四
    六、七七二地號等土地傾倒廢棄物為由，而聲請傾倒廢土許可？（四）調閱台灣
    屏東地方法院檢察署八十八年度偵字第五五二七號偵查卷宗。（五）訊問證人吳
    陳美玲。（六）會同屏東縣東港地政事務所測量人員履勘現場。
    理    由
甲、程序方面：
    按訴狀送達後，原告不得將原訴變更或追加他訴。但有被告同意者、請求之基礎
    事實同一者、擴張或減縮應受判決事項之聲明者、因情事變更而以他項聲明代最
    初之聲明者、被告於訴之變更或追加無異議，而為本案之言詞辯論者，視為同意
    變更或追加等情形，不在此限，民事訴訟法第二百五十五條第一項第一至三款及
    第二項定有明文。本件原告原起訴請求「被告應給付原告新台幣七十一萬二千二
    百元正及自八十八年十一月二十八日起至清償日止按年息百分之五計算之利算。
    被告應將位於屏東縣東港鎮○○段七一六、七二六、七四六及七七二地號土地上
    之超出環保署公告之有害事業廢棄物清除並回復土地原狀」後又依序變更為「被
    告應給付原告新台幣七十一萬二千二百元正及自八十八年十一月二十八日起至清
    償日止按年息百分之五計算之利算。被告應將位於屏東縣東港鎮○○段七一六、
    七二六、七四六及七七二地號土地上事業廢棄物全部清除並回復土地原狀」、「
    被告應給付原告新台幣七十一萬二千二百元正及自八十八年十一月二十八日起至
    清償日止按年息百分之五計算之利算。被告應將位於屏東縣東港鎮○○段七一六
    、七二六、七四六及七七二地號土地上事業廢棄物全部清除」、「被告應給付原
    告新台幣0000000元及其中七一二二００元自八十八年十一月二十八日起
    ，七二八九０八元自本更正聲明狀送達之翌日起，均至清償日止依年息百分之五
    計算之利息。」原告訴之變更，係減縮應受判決事項之聲明、因情事變更而以他
    項聲明代最初之聲明者及被告於訴之變更或追加無異議，而為本案之言詞辯論者
    ，視為同意變更或追加，參諸前揭規定，應予准許。
乙、實體方面：
一、兩造爭執要旨：
    （一）原告主張因其所有之系爭土地為空地，被告於八十七年間向原告要求傾倒
          廢土幫忙填平，原告不疑有他遂允諾，詎於八十八年三月間屏東縣環保局
          前往系爭土地稽查，檢測結果被告所傾倒之廢棄物鋅、鉛、鎘等重金屬超
          出環保署公告有害事業廢棄物認定標準，遂先後遭受科處六萬元及十五萬
          之罰鍰，原告身為地主只得先行繳納共二十一萬元之罰鍰。因八十八年七
          月二十日屏東縣環境保護局又來函要求原告需限時清除有害廢棄物，原告
          迫不得已，只得先行雇工將系爭土地四週建築擋土牆以免有害廢棄物四散
          損及相鄰土地，並清除部份廢棄物，共計花費五十萬二千二百元。原告因
          而撤銷因受詐欺而同意被告填平土地之意思表示。嗣原告因恐再遭廢棄物
          清理法等規定處分，遂委託第三人將所有有害廢棄物清理完畢，共花費七
          十二萬八千九百零八元。原告並不認識被告所稱綽號大頭之人，亦沒有僱
          用被告。而被告在獲知原告系爭土地上之廢棄物遭環保人員取締後，即交
          付原告中鋼廢棄物之裝車明細表，因此，若非被告所傾倒，何以會拿上開
          明細表給原告看？且上開明細表所載與本件有害事業廢棄物不同，顯上開
          明細表非傾倒本件廢棄物之用，被告應事先即知情傾倒之廢棄物為有毒之
          物質，才以他種廢棄物運裝證明交付原告，企圖魚目混珠。縱使被告非屬
          明知運裝之前，原應取得該廢棄物生產機構之證明，證明該廢棄物為何者
          ，其未取得該證明即率而承運並傾倒於原告所屬之系爭土地，亦有過失，
          以致造成原告之損害，上開費用之支出皆與被告之侵權行為有關，爰依民
          法第一八四條第一項之規定訴請判決如訴之聲明所載等語。
    （二）被告則以廢土並不是伊所傾倒的，是原告叫綽號大頭、年約三十至四十歲
          的人倒的，大頭駕駛之車子車身上印有「崇良」公司字樣，而另一刑事案
          件偵查中，崇良公司的老闆娘有承認廢土是他們倒的。八十五年間原告與
          綽號大頭在商談填平魚塭之事，沒有怪手，而伊在一旁工作有俗稱之怪手
          機具，就受僱用幫忙整地，月薪四萬元，綽號大頭每天約傾倒一至二次，
          總共十五次，每次將廢土剷平約需費時十五分鐘，但薪水沒有領到。而中
          國鋼鐵股份有限公司裝車明細表是綽號大頭交付伊後才轉交原告。而原告
          提出之錄音帶譯文，雖不否認有說過，但不是真實的等語置辯。
二、得心證之理由：
    （一）原告主張因系爭土地上堆置有毒廢氣物，而遭屏東縣東港鎮公所先後開立
          罰單科處六萬元、十五萬元之罰鍰，已先行繳納二十一萬元之罰鍰。又僱
          工將系爭土地四週建築擋土牆以免有害廢棄物四散損及相鄰土地，並清除
          部份廢棄物，共計花費五十萬二千二百元，及於八十九年十五日與岡聯可
          寧衛股份有限公司及信利環保工程有限公司訂約將系爭土地之有害廢棄物
          委由上開公司清理，共花費廢棄物處理費用三十四萬七千二百九十八元、
          控土機土方處理費三十五萬元、地磅費三萬一千五百一十元，合計為七十
          二萬八千八百零八元（347298+350000+31510=728808），業據其提出廢棄
          物代清除處理契約書、估價單各乙份及屏東縣東港鎮公所自行收納款項統
          一收據、地磅傳票、統一發票各二紙為證，並為被告所不爭執，自堪信為
          真實。然原告依民法第一百八十四條第一項之侵權行為之規定，請求被告
          給付原告上開支出，則為被告所否認，並以前詞置辯。因此，本件之爭點
          厥為原告有無侵權行為損害賠償請求權？茲將本院得心證之理由，論述如
          後。
    （二）按當事人主張有利於己之事實者，就其事實負舉證責任，民事訴訟法第二
          百七十七條第一項分別定有明文。民事事件之審理上，證據之證明力，較
          為強大，更為可信者，即足以使審理事實之人對於爭執之事實認定其存在
          ，更勝於不存在，即達到蓋然的心證，即為所稱之證據優勢主義。故在具
          體案件審理中，若兩造所主張之事實及提出之證據，經衡量後對「待證事
          實」可達到前開所稱蓋然之心證時，法院即應為信該當事人所主張之事實
          為真實。換言之，倘一造已提出與待證事實客觀相符之證據，然他造對與
          客觀事實相符之證據，並無法提出反證或足以削弱該證據之證明力時，僅
          對之單純之否認，不足以減弱法院對該客觀事實之蓋然心證，仍應認為提
          出與客觀事實相符證據之一造已盡其舉證責任。
    （三）原告係依民法第一八四條第一項之規定提起本件訴訟，依舉證責任分配之
          原則，原告自應就上開侵權行為規定所定１、須有侵權行為２、行為須有
          故意或過失３、損害之發生４、損害與行為之間有因果關係等要件負舉證
          責任。因此，原告首應就堆置於原告系爭土地上之有毒廢棄物係被告所為
          一事，舉證證明之。原告主張系爭土地原是魚塭，係被告佯稱要以廢棄物
          幫忙填平魚塭才允諾被告傾倒，但被告卻傾倒有毒廢氣物等語，被告則以
          該廢棄物係綽號大頭之人倒的，只是以月薪四萬元之代價受僱將廢棄物剷
          平，大頭年約三十至四十歲，大頭駕駛之車子車身上印有「崇良」公司字
          樣，且在另一刑事案件偵查中，崇良公司的老闆娘有承認廢土是他們傾倒
          的，綽號大頭每天約傾倒一至二次，總共十五次，每次我將廢土剷平約需
          費時十五分鐘，但薪水沒有領到云云置辯。經查：
      １、原告所稱系爭有毒事業廢棄物係被告傾倒一事，業經證人許榮德到庭證稱
          ：「我是在環保署開罰單時，原告請我幫忙，我才知道，我到環保署瞭解
          才知道有毒，環保署限期運走，我才和原告去找被告，原告稱廢土是被告
          倒的，要將廢土運走，被告稱給他時間運走，被告有運三趟請怪手，環保
          局復檢有毒，限期二月運走」（見本院八十九年二月十七日言詞辯論筆錄
          ），又證人孔成、蔡金印亦分別到庭證稱：「我是在附近耕種，我有看到
          被告傾倒東西但我不知道是傾倒何物，被告在民國八十六年我就有看到被
          告開始傾倒，倒多少次我不清楚次數，被告不只傾倒原告地方，還傾倒廢
          土在附近地方。」、「我在附近耕種，我有看到被告及另一位我不認識的
          人開車去傾倒廢土，約在民國八十六、七年間看到被告傾倒廢土，有一次
          因我要移開鐵樹，看到他們有壹台（山貓）所以我請他們幫忙將鐵樹移開
          ，幫我吊鐵樹是另一位。」等語在卷（均見本院八十九年八月一日準備程
          序筆錄），另證人詹登閔即原告所提錄音帶譯文中所稱之蓮霧園主人亦到
          庭證稱「．．在二、三年前就傾倒廢土，蓮霧枯死我沒有找過原告乙○○
          ，但我有看過標明不知何利的公司在傾倒，當時我去現場看蓮霧枯死情形
          時，甲○○在那裡工作，並有問我是否要傾倒廢土，時間大約在八十九年
          間詳細時間我不記得．．」等語在卷（見本院九十年二月二十七日之言詞
          辯論筆錄），上開四名證人陳稱被告確曾在系爭土地上傾倒廢土之證述，
          互核一致，證言應堪採信。因此，原告主張被告在系爭土地上傾到有毒事
          業廢棄物一事，應屬可採。
      ２、被告雖以因伊有俗稱怪手之機具，才以四萬元之代價受僱將綽號大頭之人
          所運來之廢土填平等語置辯，然查被告係先稱受僱於原告，後經上開證人
          孔成、蔡金印於八十九年八月一日到庭證述見被告在系爭土地上傾倒廢棄
          物後，旋即改稱廢土係綽號大頭之人所傾倒的，伊係受僱於大頭所屬之崇
          良有限公司云云，被告在經過本院八十九年一月二十日、同年三月十六日
          、同年六月二十二日、同年七月十八日、八月一日五次庭訊之辯論後因聽
          聞證人不利於已之證述始改稱係受僱於崇良公司，其辯稱之真實性已非無
          疑；且被告雖迭稱係受僱於原告，月薪四萬元，但又稱未領到薪水，衡情
          若有被告所稱兩造間定有僱傭契約，且原告尚積欠薪資一事存在時，何以
          未見被告有追償薪資之舉措，因此，被告此部分之辯稱，顯與常情有違。
          又被告後改稱受僱於崇良公司一節，業為崇良公司負責人之媳婦吳陳美玲
          到庭否認（見本院八十九年八月二十四日之準備程序筆錄），且本院依職
          權向行政院勞工保險局查詢被告自八十五年迄今之勞工保險資料，據該局
          八十九年八月十日保承字第一○一四九六八號函所載，亦無被告以崇良公
          司為投保單位之投保資料。再者，原告提出因證人詹登閔稱要以其傾倒有
          毒事業廢棄物致蓮霧受損為由而提出告訴，原告打電話告知被告此事時，
          其錄有通話錄音帶一卷，認由該錄音帶之譯文可知，廢棄物確實係被告載
          運至系爭土地上所堆置，而被告對曾說過該錄音帶譯文之內容固不否認，
          但抗辯稱不是真實云云（見本院八十九年八月一日準備程序筆錄）。經查
          ：被告先以在該譯文上加註意見之方式陳稱上開譯文內容係綽號大頭之人
          告訴伊後，其居於轉告者之角色而回答，但本院八十九年十一月三十日當
          庭訊問被告該錄音帶譯文第二頁第三行「（原告稱：種蓮霧的人早上來找
          我。說蓮霧的死是我們造成的）被告答：沒關係。．．．改天我們這裡處
          理好了，再拿些錢去補償他們」、第三頁第八行「（原告稱：對方早上告
          訴我，不會再來找我了，他們已經去找鎮公所調解委員會處理了）被告答
          ：我們做這行的也不是有賺錢，只是一個義務：給東港人一個美化作用。
          不要讓此地如此坎坎坷坷的。本來他那一塊地我也要幫他堆埋，不過他想
          想不知要花多少錢？爾後想想便推說不要了．．．」等語何意時，被告卻
          又改稱係因認為伊操作怪手弄到才要賠，才作如是回答，被告先後抗辯不
          一，其真實性已非無疑；且觀諸上開對話內容，被告均係以傾倒廢棄物行
          為者之角色自居，全文亦未見綽號大頭之人，被告抗辯稱上開譯文內容係
          綽號大頭告訴伊後，其居於轉告者之角色而回答等語，亦悖於常情。
      ３、另被告抗辯稱崇良公司老闆娘在另一刑事案件偵查中，曾到庭承認廢土是
          他們傾倒的一節，然查：原告確曾因違反廢棄物清理法而遭台灣屏東地方
          法院檢察署以八十八年度偵字第五五二七號調查，崇良有限公司之負責人
          吳太發之妻吳陳美玲因而曾於八十九年六月二十三日到台灣屏東地方法院
          檢察署應訊，但吳陳美玲係到庭證稱廢棄物之傾倒係她先生在處理，她不
          清楚，她先生已於八十八年五月二十七日往生等語，並無被告所稱吳陳美
          玲承認傾倒廢棄物一事，有是日之訊問筆錄一紙可資為證，因此，被告持
          此抗辯洵屬無據。
      ４、綜上所述，原告已提出與待證事實間具有「關連性」之證據，使法院獲得
          某種程度肯定之心證，然被告對之僅空言否認，未能提出足以削弱該證明
          度之事實時，應以原告之主張為可採，故認原告陳稱系爭土地上之廢棄物
          係被告所傾倒之主張為可採。
    （四）系爭土地上之廢棄物既為被告所傾倒，已如前述，則次應審究者為被告此
          侵害他人權利之行為是否該當民法第一百八十四條第一項所稱之故意或過
          失之侵權行為？經查：
      １、按因受詐欺而為意思表示，在經依法撤銷前，固非無效之法律行為，然非
          謂當事人因被詐欺而為意思表示，在經依法撤銷前，縱已受有實際損害，
          亦不得依侵權行為法則請求損害賠償。最高法院七十四年度台上字第二○
          二號著有判決可資參照。又按詐欺，係故意使人陷於錯誤而為意思表示之
          行為，可謂係故意以背於善良風俗之方法加損害於他人之行為。
      ２、原告主張係因被告八十七年間告知可幫忙填平魚塭，始允諾被告在系爭土
          地上堆置廢土，迄至八十八年三月間屏東縣環保局前往系爭土地稽查時，
          才知被告所傾倒的為有毒事業廢棄物，曾多次面洽時向被告表示撤銷允為
          代為填平系爭土地之意思表示，並於八十九年二月二十五日委由律師再次
          發函表示撤銷意思表示之意，且被告在獲知原告系爭土地上之廢棄物遭環
          保人員取締後，即交付中鋼廢棄物之裝車明細表，企圖以他種廢棄物運裝
          證明交付原告，予以魚目混珠，並提出律師函一紙及中鋼廢棄物之裝車明
          細表九件為證，被告則除以系爭事業廢棄物並非伊所傾倒的，伊僅受僱負
          責整地，上開中鋼廢棄物之裝車明細表係綽號大頭之人所交付，伊才轉交
          給原告等語置辯外，對原告所主張已撤銷允諾代為填平系爭土地之意思表
          示不爭執。經查：系爭土地原做為魚塭使用，為兩造所不爭執，而原告主
          張係被告訛稱填土之物為有利建築之爐石屬無毒之物，才陷於錯誤同意被
          告填平系爭土地，並提出上開錄音帶譯文為證，而被告對該錄音帶譯文內
          容之形式上真正並不爭執，觀諸上開錄音帶譯文第一頁第十二行至第十五
          行記載：「（原告問：報紙刊登出來是登有毒或無毒？）被告答稱；沒有
          毒啊？」「（原告問：那若是有毒呢？）是沒有毒啊？」之內容可知，原
          告主張係陷於錯誤之情況下才為允諾被告代為填平系爭土地之意思表示堪
          信為真實。
      ３、小結，事業廢棄物不得任意棄置，為眾所周知之事實，然被告卻向原告訛
          稱欲以有利建築之爐石廢土幫忙填平原告所屬原為魚塭之地，致原告陷於
          錯誤，而允諾被告代為填平系爭土地，被告之行止，顯屬詐欺之故意以背
          於善良風俗之方法加損害於他人之行為。
    （五）原告因被告在系爭土地上堆置有毒事業廢棄物之行為，遭科處罰鍰二十一
          萬元，又僱工建築擋土牆，並清除部份廢棄物，花費五十萬二千二百元，
          及於八十九年十月三十一日將所有有害廢棄物清理完畢，花費七十二萬八
          千八百零八元之處理費用，已如前述，而因被告此一故意以背於善良風俗
          之方法加損害於他人之行為，依吾人智識經驗判斷，通常均有發生原告所
          指上開同樣損害結果之可能，所以被告之行為與原告之損害間，顯有因果
          關係之存在。
    （六）綜上所述，本件原告主張因被告之侵權行為於提起本件訴訟前已受有罰鍰
          二十一萬元，及僱工建築擋土牆，清除部份廢棄物，支出五十萬二千二百
          元，二者合計為七十一萬二千二百元（210000+502200=712200），而訴訟
          過程中，原告又因委託第三人代為清除系爭土地上堆置之事業廢棄物，於
          八十九年十月間支出七十二萬八千八百零八元乙節為真實，而原告上開損
          害，與被告之侵權行為間，有相當之因果關係，已如前述，從而依民法第
          一百八十四條第一項之規定，被告自應負損害賠償之責。然侵權行為發生
          的損害賠償債權，固於侵權行為發生時成立，惟債權人是否行使其債權，
          非債務人所得預知，在債權人為請求賠償損害以前，當無令債務人負遲延
          責任之理，是債務人所負債務，應認係不定期債務，而給付無確定期限者
          ，債務人於受催告時起，始負遲延責任，民法第二百二十九條第二項定有
          明文。因此，原告就本件起訴前已受七十一萬二千二百元部分，並未提出
          任何於本件訴訟提起前已向被告請求之證據，自應以本件起訴狀繕本之送
          達視為原告行使催告之意思表示，故此部分之利息請求應自本件起訴狀繕
          本送達被告之翌日即八十九年一月十一日為遲延給付之利息起算日；而原
          告上開七十二萬八千八百零八元之損害，原告請求自八十九年十二月二十
          八日之更正聲明狀送達之翌日即九十年一月三日起計算遲延利息，依上開
          說明，洵屬有據。因此，被告應給付原告新台幣一百四十四萬一千零八元
          （712200+728808＝0000000）及其中七十一萬二千二百元自八十九年一月
          十一日起，其中七十二萬八千八百零八元自九十年一月三日起，均至清償
          日止，依年息百分之五計算之利息，為有理由，應予准許，而原告逾此範
          圍之請求，於法無據，應予駁回。
丙、假執行之宣告：
    原告陳明願供擔保，聲請宣告假執行，經核其勝訴部分，核無不合，爰酌定相當
    擔保金額准許之；至原告敗訴部分，該部分假執行之聲請，已失所附麗，不予准
    許。
丁、至兩造其餘之攻擊或防禦方法，及未經援用之證據，經本院斟酌後，認為均不足
    以影響本判決之結果，自無一一詳予論駁之必要，併此敘明。
戊、結論：原告之訴一部為有理由，一部為無理由，依民事訴訟法第七十九條但書、
    、第三百九十條第二項判決如主文。
中      華      民      國    九十      年      三      月     十三     日
                                    臺灣屏東地方法院民事第一庭
~B法      官  陳淑勤
右為正本係照原本作成。
如不服本判決，送達翌日起廿日內向本院提出上訴。
~B法院書記官  張文俊
中      華      民      國    九十      年      三      月     十三     日


司法院資訊處製作；財團法人民間司法改革基金會備份。
